臺灣高等法院刑事裁定
111年度毒抗字第62號
抗  告  人  余宇王
即  被  告          



上列抗告人因聲請施以強制戒治案件，不服臺灣新北地方法院中
華民國110年12月23日裁定（110年度毒聲字第2554號），提起抗
告，本院裁定如下：
    主  文
抗告駁回。                                             
    理  由
一、原裁定意旨略以：被告前因施用毒品案件，經附命戒癮治療
    之緩起訴處分期滿未經撤銷，且未曾因施用毒品案件送勒戒
    處所實施觀察、勒戒。詎被告於民國110年3月26日12時許，
    在其位於新北市○○區○○路0號6樓之居廁所內，施用第二級毒
    品甲基安非他命1次，經臺灣新北地方法院以110年度毒聲字
    第1766號裁定送勒戒處所觀察、勒戒，嗣經法務部○○○○○○○○
    於執行觀察勒戒過程中，評估其前科紀錄與行為表現、臨床
    評估及社會穩定度，綜合各項評分，總分達62分而認其有繼
    續施用毒品之傾向，是原審認聲請人聲請依毒品危害防制條
    例第20條第3項、第2項後段規定，令被告入戒治處所施以強
    制戒治，為有理由，應予准許等語。
二、抗告意旨略以：本案僅單憑短短數分鐘之評估，就認定被告
    有繼續施用毒品之傾向，並裁定被告令入戒治處所施以強制
    戒治，未免過於草率，尤其將被告毒品、傷害前科及在監所
    內吸菸，竟均列為加分項目，顯然過於草率、隨便，請求再
    行審慎評估，給予被告適法之裁定等語。
三、按成年被告經觀察、勒戒後，檢察官依據勒戒處所之陳報，
    認有繼續施用毒品傾向者，應聲請法院裁定令入戒治處所強
    制戒治，其期間為6個月以上，至無繼續強制戒治之必要為
    止，但最長不得逾1年，此觀諸毒品危害防制條例第20條第2
    項之規定自明。又有無繼續施用毒品傾向之評估標準，法務
    部於110年3月26日以法矯字第11006001760號函修正頒布「
    有無繼續施用毒品傾向評估標準紀錄表」、「有無繼續施用
    毒品傾向評估標準評分說明手冊」，上開評分說明手冊載明
    判定之原則：「受觀察勒戒人入所後，經過2週時間的觀察
    、勒戒，由處所及醫療人員依據其各項紀錄、資料及觀察勒
    戒期間之行為表現，加以評分。在勒戒人入所4至6週後，可
    再做一次評估以做必要之評分修正。每一大項皆有靜態因子
    與動態因子。先以靜態因子分數評分，靜態因子分數總分在
    60分（含）以上為『有繼續施用毒品傾向』；60分以下，與動
    態因子分數相加，如果總分在60分（含）以上，為『有繼續
    施用毒品傾向』」，又評估標準紀錄表及說明手冊中「前科
    紀錄與行為表現」之第1題及第3題之計分方式修正如下(餘
    無修正)：㈠第1項「毒品犯罪相關司法紀錄」：計分方式修
    正為每筆(次)5分，總分上限為10分；㈡第3項「其他犯罪相
    關紀錄」：計分方式修正為每筆(次)2分，總分上限為10分
    。是被告有無「繼續施用毒品傾向」，係依具體個案之臨床
    實務及相關事證等情綜合判定，有相當之專業依據及標準，
    且涉及專門醫學。另衡酌強制戒治之目的，係為協助施用毒
    品者戒斷毒品心癮及身癮之保安處分，上開評估標準既適用
    於每一位受觀察、勒戒處分之人，具一致性、普遍性、客觀
    性，倘評估由形式上觀察，無擅斷或濫權等明顯不當情事，
    法院自應予以尊重。
四、經查：
　㈠被告前因施用毒品案件，經臺灣新北地方檢察署檢察官以108
    年度毒偵字第2615號為附命戒癮治療之緩起訴處分，緩起訴
    期間1年6月，於110年3月2日緩起訴期滿未經撤銷，又未曾
    因施用毒品案件送勒戒處所實施觀察、勒戒等情，有本院被
    告前案紀錄表在卷可憑（見本院卷第17頁至第19頁）。
　㈡被告復於110年3月26日12時許，在其位在新北市○○區○○路0號
    6樓之居所廁所內，施用第二級毒品甲基安非他命，經臺灣
    新北地方法院以110年度毒聲字第1766號裁定送勒戒處所觀
    察、勒戒，並於執行觀察、勒戒期間，經新店戒治所附設勒
    戒處所醫療人員評分結果，認㈠前科紀錄與行為表現部分合
    計為19分、㈡臨床評估合計為38分、㈢社會穩定度部分合計為
    5分。以上㈠至㈢部分之總分合計為62分（靜態因子分數共計4
    1分，動態因子分數共計21分），綜合判斷為「有繼續施用
    毒品傾向」等情，有法務部○○○○○○○○110年12月10日北所衛
    字第11013006860號函暨其所附「有無繼續施用毒品傾向證
    明書」、「有無繼續施用毒品傾向評估標準紀錄表」在卷可
    參（見毒偵卷第31頁至第32頁、第39頁至第41頁），被告雖
    稱其前科、吸菸等情，竟均列為加分項目，顯然過於草率隨
    便等語，然此評分標準及項目，係具專業知識、經驗人士，
    依據具體個案之臨床實務及客觀事證綜合判斷，有相當之專
    業依據及標準，且因其涉及專門醫學，由形式上觀察，亦無
    評估人員擅斷、濫權或評估程序明顯不當等情事，自足憑為
    判斷被告有無繼續施用毒品傾向之依據，亦堪認被告確有繼
    續施用毒品之傾向，揆諸前開法務部修正之標準及審酌說明
    ，原審尊重本案評估人員之評分，自乃適法，且經本院審閱
    相關案卷後，再行核對上開有無繼續施用毒品傾向證明書及
    評估標準表，可認評估人員之評分加計、原審之認事用法，
    均無不合之處，抗告意旨不服，自屬無據。
　㈢綜上所述，被告提起本件抗告，對原裁定予以指摘，難認有
    據，不足以推翻原審裁定之適法性，所提抗告，為無理由，
    應予駁回。
據上論斷，應依刑事訴訟法第412條，裁定如主文。
中　　華　　民　　國　　111 　年　　1 　　月　　19　　日
                  刑事第二十庭  審判長法　官  王復生
　　　　　　　　　　　　　　　　　　　法　官  張紹省
　　　　　　　　　　　　　　　　　　　法　官  蕭世昌
以上正本證明與原本無異。
不得再抗告。
                                      書記官  吳建甫
中　　華　　民　　國　　111 　年　　1 　　月　　19　　日